【裁判字號】    90,訴,208
【裁判日期】    900928
【裁判案由】    行使偽造文書等
【裁判全文】
臺灣花蓮地方法院刑事判決                            九十年度訴字第二八號
    公  訴  人  臺灣花蓮地方法院檢察署檢察官
    被      告  丙○○
右列被告因行使偽造文書等案件，經檢察官提起公訴（九十年度偵字第六二八號），
及移送併案審理（九十年度偵字第二四二九號）本院判決如左：
    主  文
丙○○共同連續行使偽造私文書，足以生損害於他人，處有期徒刑柒月，緩刑參年。
偽造之乙○○署押壹枚沒收。
    事  實
一、丙○○與甲○○（業經判處有期徒刑十月確定）共同基於意圖為自己不法所有及
    偽造文書、詐欺取財之概括犯意，於民國八十八年三月間某日，先由丙○○在其
    母乙○○住處抽屜內，徒手竊取乙○○所有之花蓮郵局第十五支局（即壽豐郵局
    ）郵政存簿儲金儲金簿一本後，嗣連同乙○○委託丙○○代領老年津貼，而交付
    之花蓮縣壽豐鄉農會活期存款存摺簿一本、印章一枚，推由甲○○於八十八年三
    月二十二日、同年三月二十四日，先後二次至花蓮縣壽豐鄉壽豐郵局，以盜蓋乙○○印章於郵政存簿儲金提款單（以下簡稱提款單）之方式而偽造提款單，並持
    儲金簿向該郵局連續詐領乙○○之存款新台幣（下同）五萬元、六萬元，致使該
    郵局承辦人員陷於錯誤，而如數交付上開款項共十一萬元予甲○○，足以生損害
    於乙○○及郵政存提款管理之正確性，甲○○並將取得之十一萬元款項與丙○○
    平分花用。嗣於同年三月二十六日，再由甲○○委託不知情之吳明泰（業經無罪
    確定），前往花蓮縣壽豐鄉農會領款，利用吳明泰在取款憑條上存戶簽章欄內偽
    造乙○○之署押，並盜蓋乙○○印章，而偽造取款憑條，並以農會存摺簿持向該
    農會詐領存款九萬元，致使該農會承辦人員陷於錯誤，而如數交付上開款項予吳
    明泰，足以生損害於乙○○及農會存提款管理之正確性，嗣不知情之吳明泰將九
    萬元交予甲○○，甲○○再與丙○○朋分花用。同年四月間，乙○○發現其郵局
    儲金簿、農會存摺簿內之存款遭人盜領，而報警循線查獲。
二、案經乙○○告訴，由臺灣高等法院花蓮分院檢察署移送臺灣花蓮地方法院檢察署
    檢察官偵查起訴，及移送併案審理。
    理  由
一、訊據被告丙○○對於在右揭時、地，先竊取乙○○之郵局存摺，並交付乙○○之
    壽豐農會存摺、印章予甲○○，由甲○○至壽豐郵局盜領十一萬元，並由甲○○
    委託不知情之吳明泰前往花蓮縣壽豐鄉農會，詐領九萬元，共計領得之二十萬元
    現金並與甲○○朋分花用等事實均坦承不諱，核與共犯甲○○於本院八十八年度
    訴字第二六九號、臺灣高等法院花蓮分院九十年度上訴字第六三號偽造文書案件
    審理中供述情節均相符。乙○○並未同意或授權任何人在其郵局、農會存款帳戶
    提領計二十萬元現金乙節，及該案被告吳明泰係受甲○○委託領得九萬元等情，
    業據告訴人乙○○、該案被告吳明泰於八十八年度訴字第二六九號案件陳述明確
    ，另有郵政存簿儲金提款單影本二紙、取款憑條影本一紙、照片三幀、花蓮縣壽
    豐鄉活期存款存摺簿影本、郵政存簿儲金儲金簿影本附於前開偽造文書案卷可佐
    ，此經本院調閱該案卷後審閱無訛，並將前述證據均附於本卷可查。本件事證明
    確，被告之犯行，應堪認定。
二、核被告丙○○所為，係犯刑法第二百十六條、第二百十條之行使偽造私文書罪及
    第三百三十九條第一項之詐欺取財罪、第三百二十條第一項之竊盜罪。被告三次
    盜用印章、一次偽造署押等行為，均為偽造私文書之階段行為，偽造私文書之低
    度行為復為行使之高度行為所吸收，均不另論罪。被告與甲○○間，有犯意聯絡
    及行為分擔，為共同正犯。被告與甲○○利用不知情之吳明泰犯罪，為間接正犯
    。其先後三次行使偽造私文書及詐欺取財行為，均時間緊接，手法同一，構成要
    件相同，顯均係被告甲○○基於概括犯意而為，均應依連續犯規定論以一罪，並
    依法加重其刑。被告所犯上開三罪，有方法、結果之牽連關係，為裁判上一罪之
    牽連犯，應從較重之行使偽造私文書罪處斷。爰審酌被告無任何前科紀錄，素行
    尚佳，與共犯甲○○同居期間，因思慮不慎犯下此案，且尚未完全將告訴人乙○○之損失儘速賠償，然犯罪後坦承犯行，尚有悔意，且被告與告訴人間為母女親
    情關係等情，量處如主文所示之刑。又被告未曾受有期徒刑以上行之宣告，其經
    本件刑之宣告後，應知警惕而無再犯之虞，本院因認暫不執行其刑為當，予以宣
    告緩刑三年，以啟自新。又被告利用不知情之吳明泰在農會取款憑條上偽造之乙○○署押一枚，則應依刑法第二百十九條規定宣告沒收之。
三、移送併案審理之部分與本件起訴之犯罪事實均相同，為事實上之一罪，故本院當
    能併案審結，附此敘明。
據上論斷，應依刑事訴訟法第二百九十九條第一項前段，刑法第二十八條、第五十六
條、第二百十條、第二百十六條、第三百三十九條第一項、第三百二十條第一項、第
五十五條、第七十四條第一款、第二百十九條，罰金罰鍰提高標準條例第一條前段，
判決如主文。
本案經檢察官李子春到庭執行職務。
中      華      民      國    九十      年      九      月    二十八    日
                              臺灣花蓮地方法院刑事庭
                                  法  官  鄭  培  麗
右正本證明與原本無異。
如對本判決不服，應於送達後十日內，向本院提出上訴狀。（應抄附繕本）告訴人或
被害人如對於本判決不服者，應具備理由請求檢察官上訴，其上訴期間之計算係以檢
察官收受判決正本之日期為準。
                                  法院書記官
中      華      民      國    九十      年      九      月    二十八    日
附錄本判決論罪之法律條文：
刑法第二百十條
偽造、變造私文書，足以生損害於公眾或他人者，處五年以下有期徒刑。
刑法第二百十六條
行使第二百十條至第二百十五條之文書者，依偽造、變造文書或登載不實事項或使登
載不實事項之規定處斷。
刑法第三百三十九條
意圖為自己或第三人不法之所有，以詐術使人將本人或第三人之物交付者，處五年以
下有期徒刑、拘役或科或併科一千元以下罰金。
刑法第三百二十條
意圖為自己或第三人不法之所有，而竊取他人之動產者，為竊盜罪，處五年以下有期
徒刑、拘役或五百元以下罰金。
刑法第二百十九條
偽造之印章、印文或署押，不問屬於犯人與否，沒收之。


司法院資訊處製作；財團法人民間司法改革基金會備份。
